ACORDAO-COMPLETO-2425887

ACÓRDÃO 1433/2021 ATA 3/2021 - PRIMEIRA CÂMARA

VISTOS, relatados e discutidos estes autos de processo de aposentadoria de ex-servidores da Universidade Federal de Santa Catarina, 
ACORDAM os Ministros do Tribunal de Contas da União, reunidos em sessão da Primeira Câmara, diante das razões expostas pelo relator e com fundamento na Constituição Federal, art. 71, III e IX, e na Lei 8.443/1992, arts. 1º, V, e 39, II, em:
9.1. considerar legais e determinar o registro dos atos de aposentadoria dos srs. Araci Isaltina de Andrade Hillesheim, Elizabete Terezinha Gomes, Maria Marta Leite, Mauri Furlan, Rossana Galliani, Sílvia Modesto Nassar e Wilson Tadeu Felippe;
9.2. considerar ilegais os atos de aposentadoria da sra. Aimê Rachel Magenta Magalhães e a ele negar registro;
9.3. dispensar a devolução dos valores indevidamente recebidos de boa-fé pela interessada, nos termos do Enunciado 106 da Súmula de Jurisprudência deste Tribunal;
9.4. determinar à Universidade Federal de Santa Catarina que adote as seguintes providências, sob pena de responsabilidade solidária da autoridade administrativa omissa:
9.4.1. dê ciência desta deliberação à sra. Aimê Rachel Magenta Magalhães no prazo de quinze dias e faça juntar o comprovante de notificação aos autos nos quinze dias subsequentes;
9.4.2. suspenda os pagamentos com base no ato ora impugnado no prazo de quinze dias;
9.4.3. esclareça:
9.4.3.1. o motivo pelo qual consta do formulário e-Pessoal que o sr. Yan de Souza Carreirão ingressou nesse órgão em 16/4/1991, uma vez que consta do Siape que seu ingresso no serviço público se deu na mesma data, mas na Universidade Federal do Espírito Santo;
9.4.3.2. o fundamento legal para o sr. Yan de Souza Carreirão ocupar cargo na Universidade Federal de Santa Catarina;
9.4.3.3. o motivo pelo qual a sra. Juliana Juliana Bernardi Ogliari foi reenquadrada no nível 3 da Classe D em setembro de 2016;
9.4.3.4. como foi possível promover a sra. Juliana Juliana Bernardi Ogliari do nível 3 da classe D diretamente para o posto de Professor Titular;
9.5. determinar à Secretaria de Fiscalização de Integridade de Atos e Pagamentos de Pessoal e de Benefícios Sociais que forme processo apartado com os atos de aposentadora da sra. Juliana Bernardi Ogliari e do sr. Yan de Souza Carreirão.

PESSOAL. APOSENTADORIA. PROMOÇÃO/ALTERAÇÃO NA CARREIRA.

Primeira Câmara

Universidade Federal de Santa Catarina.

3. Interessados/Responsáveis:
3.1. Interessados: Aimê Rachel Magenta Magalhães (XXX.906.648-XX); Araci Isaltina de Andrade Hillesheim (XXX.217.109-XX); Elizabete Terezinha Gomes (XXX.105.900-XX); Juliana Bernardi Ogliari (XXX.635.058-XX); Maria Marta Leite (XXX.643.189-XX); Mauri Furlan (XXX.587.209-XX); Rossana Galliani (XXX.427.269-XX); Sílvia Modesto Nassar (XXX.915.282-XX); Wilson Tadeu Felippe (XXX.855.349-XX); Yan de Souza Carreirão (XXX.530.959-XX).

13.1. Ministros presentes: Jorge Oliveira (na Presidência) e Benjamin Zymler (Relator).
13.2. Ministros-Substitutos convocados: Augusto Sherman Cavalcanti e Weder de Oliveira.

ACORDAO-COMPLETO-2525361

Acórdão 1541/2022 - Primeira Câmara

BENJAMIN ZYMLER

Adoto como relatório a bem lançada instrução da Secretaria de Fiscalização de Integridade de Atos e Pagamentos de Pessoal e de Benefícios Sociais (Sefip) , acolhida no âmbito daquela unidade técnica e pelo representante do Ministério Público junto ao Tribunal de Contas da União (MPTCU) :
"INTRODUÇÃO
Trata-se de atos iniciais de aposentadoria, submetidos, para fins de registro, à apreciação do Tribunal de Contas da União (TCU) , de acordo com o art. 71, inciso III, da Constituição Federal.  Os atos foram cadastrados e disponibilizados ao TCU por intermédio do Sistema e-Pessoal, na forma do art. 2º e 4º da Instrução Normativa TCU 78/2018.
EXAME TÉCNICO
Exame prévio desta Unidade, por meio de análise eletrônica automatizada, propôs considerar legais os presentes atos (peças 13-14) , proposta anuída pelo MPTCU (peça 15) . 
Despacho do relator, contudo, determinou a devolução dos autos à Sefip para que se pronunciasse acerca da viabilidade jurídica de se conceder aposentadoria a servidores recém-promovidos à posição de Professor Titular, como aparenta ser a situação dos Srs. Aimê Rachel Magenta Magalhães, Mauri Furlan, Sílvia Modesto Nassar e Yan de Souza Carreirão (peça 16) . 
Diante disso, foi encaminhada diligência à origem a fim de se obter a comprovação de que os referidos aposentados satisfizessem os requisitos legais para terem sido aposentados na classe de Professor Titular (peça 17) .
Em resposta, a Universidade encaminhou a documentação acostada às peças 19 e 20, informando que os servidores cumpriram os requisitos legais para aposentadoria na classe de professores titulares, anexando tão somente os diplomas que concederam o título de doutores aos interessados. 
O art. 12 da Lei 12.772/2012, que dispõe sobre a estruturação do Plano de Carreiras e Cargos de Magistério Federal, assim preconiza:
Art. 12. O desenvolvimento na Carreira de Magistério Superior ocorrerá mediante progressão funcional e promoção.
 (...) 
§ 3º A promoção ocorrerá observados o interstício mínimo de 24 (vinte e quatro) meses no último nível de cada Classe antecedente àquela para a qual se dará a promoção e, ainda, as seguintes condições:
I - para a Classe B, com denominação de Professor Assistente, ser aprovado em processo de avaliação de desempenho; (Redação dada pela Lei nº 12.863, de 2013) 
I - para a Classe C, com denominação de Professor Adjunto, ser aprovado em processo de avaliação de desempenho; (Redação dada pela Lei nº 12.863, de 2013) 
III - para a Classe D, com denominação de Professor Associado: (Redação dada pela Lei nº 12.863, de 2013) 
a) possuir o título de doutor; e
b) ser aprovado em processo de avaliação de desempenho; e
IV - para a Classe E, com denominação de Professor Titular: (Redação dada pela Lei nº 12.863, de 2013) 
a) possuir o título de doutor;
b) ser aprovado em processo de avaliação de desempenho; e
c) lograr aprovação de memorial que deverá considerar as atividades de ensino, pesquisa, extensão, gestão acadêmica e produção profissional relevante, ou defesa de tese acadêmica inédita.
§ 4º As diretrizes gerais para o processo de avaliação de desempenho para fins de progressão e de promoção serão estabelecidas em ato do Ministério da Educação e do Ministério da Defesa, conforme a subordinação ou vinculação das respectivas IFE e deverão contemplar as atividades de ensino, pesquisa, extensão e gestão, cabendo aos conselhos competentes no âmbito de cada Instituição Federal de Ensino regulamentar os procedimentos do referido processo.
§ 5º O processo de avaliação para acesso à Classe E, com denominação de Titular, será realizado por comissão especial composta por, no mínimo, 75% (setenta e cinco por cento) de profissionais externos à IFE, nos termos de ato do Ministro de Estado da Educação. (Redação dada pela Lei nº 12.863, de 2013) (grifos acrescidos) 
Destarte, o diploma de doutorado dos interessados se mostra insuficiente para a comprovação de que estes cumpriram os requisitos legais para a promoção para a classe de Professor Titular, conforme informado pela origem. Segundo o § 5º acima, além do título de doutor, os requisitos para promoção à classe E (Professor Titular) incluem a aprovação em avaliação de desempenho realizada por comissão especial composta por, no mínimo, 75% de profissionais externos à IFE, nos termos de ato do Ministro de Estado da Educação.
Como não foi apresentada documentação capaz de comprovar que o critério supramencionado fora cumprido, as concessões dos Srs. Aimê Rachel Magenta Magalhães, Mauri Furlan, Sílvia Modesto Nassar e Yan de Souza Carreirão não merecem prosperar. 
CONCLUSÃO
Pelo exposto, tendo em vista que a documentação apresentada pela origem é insuficiente para comprovar que os Srs. Aimê Rachel Magenta Magalhães, Mauri Furlan, Sílvia Modesto Nassar e Yan de Souza Carreirão cumpriram os requisitos para aposentadoria da classe de Professor Titular, cabe considerar ilegais suas concessões.
Ademais, uma vez que não foram identificadas irregularidades nos demais atos constantes deste processo, cabe considerá-los legais, concedendo-lhes registro - proposta já anuída pelo MPTCU (peça 15) . 
Destaque-se que a análise deste processo levou em conta os dispositivos da Resolução TCU 315/2020.  
PROPOSTA DE ENCAMINHAMENTO
Ante o exposto, conforme o preceituado no artigo 71, inciso III, da Constituição Federal de 1.988; c/c os artigos. 1º, inciso V, e 39, inciso II, da Lei 8.443/92, c/c os artigos 1º, inciso VIII, 260, § 1º, do Regimento Interno/TCU, e tomando por base as informações prestadas pelo órgão de controle interno e as verificações feitas pela unidade técnica, na forma prevista no artigo 260, caput, do Regimento Interno-TCU, propõe-se:
considerar legais e conceder registro aos atos iniciais de aposentadoria de Rossana Galliani, Elizabete Terezinha Gomes, Araci Isaltina de Andrade Hillesheim, Wilson Tadeu Felippe, Maria Marta Leite e Juliana Bernardi Ogliari;
considerar ilegais e recusar os registros dos atos iniciais de aposentadoria de Aimê Rachel Magenta Magalhães (CPF XXX.906.648-XX) , Mauri Furlan (CPF XXX.587.209-XX) , Sílvia Modesto Nassar (CPF XXX.915.282-XX) e Yan de Souza Carreirão (CPF XXX.530.959-XX) ;
determinar à Universidade Federal de Santa Catarina, com fundamento no art. 4º, inciso I, da Resolução TCU  315/2020, que: 
faça cessar os pagamentos decorrentes dos atos impugnados, comunicando ao TCU, no prazo de quinze dias, as providências adotadas, nos termos dos art. 262, caput, do Regimento Interno do TCU, 8º, caput, da Resolução - TCU 206/2007; 
cadastre no Sistema e-Pessoal, no prazo de 30 dias, com fulcro no art. 19, § 3º, da IN 78/2018 do TCU, novos atos de aposentadoria em substituição aos considerados ilegais, escoimados das irregularidades verificadas nos autos;
informe aos interessados o teor do acórdão que for prolatado, alertando-os de que o efeito suspensivo proveniente de eventual interposição de recurso junto ao TCU não os exime da devolução dos valores indevidamente percebidos após a notificação, em caso de não provimento desse recurso;
encaminhe ao TCU, no prazo de trinta dias, comprovante da data de suas ciências, nos termos do art. 4º, § 3º, da Resolução - TCU 170/2004."
É o relatório.

não há

Procurador Júlio Marcelo de Oliveira.

PESSOAL. APOSENTADORIA. LEGALIDADE DE ALGUNS ATOS. DESTAQUE DE DOIS OUTROS. ILEGALIDADE DA CONCESSÃO DE APOSENTADORIA, NA CONDIÇÃO DE PROFESSOR TITULAR, DE SERVIDORA QUE NÃO CUMPRIU O INTERSTÍCIO TEMPORAL DE DOIS ANOS NO ÚLTIMO NÍVEL DA CLASSE DE PROFESSOR ASSOCIADO, COMO EXIGIDO EM LEI. DETERMINAÇÕES.

APOSENTADORIA (APOS)

Secretaria de Fiscalização de Integridade de Atos e Pagamentos de Pessoal e de Benefícios Sociais (Sefip).

Cuidam os autos de processo de aposentadoria dos ex-servidores da Universidade Federal de Santa Catarina (UFSC) Aimê Rachel Magenta Magalhães, Araci Isaltina de Andrade Hillesheim, Elizabete Terezinha Gomes, Juliana Bernardi Ogliari, Maria Marta Leite, Mauri Furlan, Rossana Galliani, Sílvia Modesto Nassar, Wilson Tadeu Felippe e Yan de Souza Carreirão.
2. Os interessados, à exceção das sras. Elizabete Terezinha Gomes e Rossana Galliani, inativaram-se no cargo de Professor do Magistério Superior.
3. De início, consigno que acompanho os pareceres quanto à legalidade da concessão de aposentadoria às sras. Rossana Galliani e Elizabete Terezinha Gomes, servidoras técnicas-administrativas da UFSC.
4. Em despacho de peça 16, determinei à Sefip que examinasse "a viabilidade jurídica de se conceder aposentadoria a servidores recém-promovidos à posição de Professor Titular, como aparenta ser a situação dos srs. Aimê Rachel Magenta Magalhães, Mauri Furlan, Sílvia Modesto Nassar e Yan de Souza Carreirão". Isso porque esses interessados foram alçados à classe de Professor Titular logo antes de suas aposentadorias, a saber:
a) a sra. Aimé Rachel Magenta Magalhães foi alçada à classe de Professor Titular em janeiro de 2019 e inativou-se em 31/7/2019;
b) o sr. Mauri Furlan foi alçado à classe de Professor Titular em dezembro de 2018 e inativou-se em 5/7/2019;
c) o sr. Yan de Souza Carreirão foi alçado à classe de Professor Titular em agosto de 2017 e aposentou-se em 8/7/2019.
5. O motivo do despacho de peça 16 não foi o de verificar se os servidores haviam sido submetidos ao exame previsto na Lei 12.772/2012 para serem promovidos à classe de Professor Titular, mas apenas instar a Sefip a examinar a legalidade da inativação dos servidores logo após a promoção obtida.
6. Veja-se que, antes do advento da Lei 12.772/2012, o cargo de Professor Titular era isolado, não reservado a integrante da carreira do Magistério Superior da respectiva instituição federal de ensino superior (IFES) . Nesse contexto, não seria admitida a aposentadoria voluntária a quem permanecesse por menos de cinco anos nessa posição.
7. A nova lei transformou o que antes era cargo isolado de Professor Titular um mero padrão/nível remuneratório dentro da estrutura remuneratória do Magistério Superior, sem embargo de manter o cargo de Professor Titular-Livre, com quantitativo de vagas estipulado em lei e destinado a concursos externos.
8. À guisa de clareza, transcrevo os dispositivos pertinentes da Lei 12.772/2012 (com a redação conferida pela Lei 12.863/2013 - grifos acrescidos) :
 "Art. 1º Fica estruturado, a partir de 1º de março de 2013, o Plano de Carreiras e Cargos de Magistério Federal, composto pelas seguintes Carreiras e cargos:
I - Carreira de Magistério Superior, composta pelos cargos, de nível superior, de provimento efetivo de Professor do Magistério Superior, de que trata a Lei nº 7.596, de 10 de abril de 1987;
II - Cargo Isolado de provimento efetivo, de nível superior, de Professor Titular-Livre do Magistério Superior;
 (...) 
§ 1º A Carreira de Magistério Superior é estruturada em classes A, B, C, D e E e respectivos níveis de vencimento na forma do Anexo I.  
§ 2º As classes da Carreira de Magistério Superior receberão as seguintes denominações de acordo com a titulação do ocupante do cargo: http://www.planalto.gov.br/ccivil_03/_ato2011-2014/2013/Lei/L12863.htm - art1
I - Classe A, com as denominações de:
a) Professor Adjunto A, se portador do título de doutor;  
b) Professor Assistente A, se portador do título de mestre; ou 
c) Professor Auxiliar, se graduado ou portador de título de especialista; http://www.planalto.gov.br/ccivil_03/_ato2011-2014/2013/Lei/L12863.htm - art1
II - Classe B, com a denominação de Professor Assistente;  
III - Classe C, com a denominação de Professor Adjunto;  
IV - Classe D, com a denominação de Professor Associado; e 
V - Classe E, com a denominação de Professor Titular. http://www.planalto.gov.br/ccivil_03/_ato2011-2014/2013/Lei/L12863.htm - art1
 (...) 
§ 4º Os Cargos Isolados do Plano de Carreiras e Cargos de Magistério Federal são estruturados em uma única classe e nível de vencimento. 
 (...) 
Art. 8º O ingresso na Carreira de Magistério Superior ocorrerá sempre no primeiro nível de vencimento da Classe A, mediante aprovação em concurso público de provas e títulos. 
§ 1º O concurso público de que trata o caput tem como requisito de ingresso o título de doutor na área exigida no concurso.  
 (...) 
Art. 9º O ingresso no Cargo Isolado de Professor Titular-Livre do Magistério Superior ocorrerá na classe e nível únicos, mediante aprovação em concurso público de provas e títulos, no qual serão exigidos:
I - título de doutor; e
II - 10 (dez) anos de experiência ou de obtenção do título de doutor, ambos na área de conhecimento exigida no concurso, conforme disciplinado pelo Conselho Superior de cada IFE."
9. Assim, até o advento da Lei 12.772/2012, o servidor deveria, para se aposentar voluntariamente no cargo de professor titular, ocupá-lo por, pelo menos, cinco anos, para satisfazer a exigência prevista no inciso III do § 1º do art. 40 do texto constitucional, bem assim das regras de transição contidas nas Emendas Constitucionais 41/2003 e 47/2005.
10. Com a alteração legislativa, é de se concluir que ficou afastado tal requisito, haja vista não se tratar, formalmente, de novo cargo, mas sim de uma classe remuneratória (e não novo cargo) dentro da própria carreira, acessível a todos os ocupantes da classe D que cumpram os requisitos da lei.
11. Nessa seara, o art. 12 da lei estabeleceu as condições para o desenvolvimento na carreira do Magistério Superior e para a promoção à classe de Professor Titular (grifos acrescidos) :
"Art. 12. O desenvolvimento na Carreira de Magistério Superior ocorrerá mediante progressão funcional e promoção.
§ 1º Para os fins do disposto no caput , progressão é a passagem do servidor para o nível de vencimento imediatamente superior dentro de uma mesma classe, e promoção, a passagem do servidor de uma classe para outra subsequente, na forma desta Lei.
§ 2º A progressão na Carreira de Magistério Superior ocorrerá com base nos critérios gerais estabelecidos nesta Lei e observará, cumulativamente:
I - o cumprimento do interstício de 24 (vinte e quatro) meses de efetivo exercício em cada nível; e
II - aprovação em avaliação de desempenho.
§ 3º A promoção ocorrerá observados o interstício mínimo de 24 (vinte e quatro) meses no último nível de cada Classe antecedente àquela para a qual se dará a promoção e, ainda, as seguintes condições:
I - para a Classe B, com denominação de Professor Assistente, ser aprovado em processo de avaliação de desempenho;  
II - para a Classe C, com denominação de Professor Adjunto, ser aprovado em processo de avaliação de desempenho;  
III - para a Classe D, com denominação de Professor Associado:  
a) possuir o título de doutor; e
b) ser aprovado em processo de avaliação de desempenho; e
IV - para a Classe E, com denominação de Professor Titular:  
a) possuir o título de doutor;
b) ser aprovado em processo de avaliação de desempenho; e
c) lograr aprovação de memorial que deverá considerar as atividades de ensino, pesquisa, extensão, gestão acadêmica e produção profissional relevante, ou defesa de tese acadêmica inédita.
§ 4º As diretrizes gerais para o processo de avaliação de desempenho para fins de progressão e de promoção serão estabelecidas em ato do Ministério da Educação e do Ministério da Defesa, conforme a subordinação ou vinculação das respectivas IFE e deverão contemplar as atividades de ensino, pesquisa, extensão e gestão, cabendo aos conselhos competentes no âmbito de cada Instituição Federal de Ensino regulamentar os procedimentos do referido processo.
§ 5º O processo de avaliação para acesso à Classe E, com denominação de Titular, será realizado por comissão especial composta por, no mínimo, 75% (setenta e cinco por cento) de profissionais externos à IFE, nos termos de ato do Ministro de Estado da Educação.  
§ 6º Os cursos de mestrado e doutorado, para os fins previstos neste artigo, serão considerados somente se credenciados pelo Conselho Nacional de Educação e, quando realizados no exterior, revalidados por instituição nacional competente."
12. Portanto, para fazer jus à promoção a Professor Titular (classe E) , basta que o professor tenha permanecido por pelo menos vinte e quatro meses no último nível (4) da classe D (Professor Associado) ; possua título de doutor; tenha sido aprovado em avaliação de desempenho e ter memorial ou tese inédita aprovada.
13. Poder-se-ia questionar se a lei em tela não estaria ressuscitando o instituto da ascensão funcional, haja vista a dupla possibilidade de alcançar a posição de professor titular: por meio de concurso público, para a posição de "Professor Titular-Livre", ou por processo seletivo interno. Contudo, entendo que, diante da ausência de questionamento da constitucionalidade da norma, este Tribunal não deve fazer tal controle nos casos concretos, dada a insegurança jurídica que daí decorreria.
14. De todo modo, o objetivo do despacho por mim exarado foi o de instar a unidade técnica a examinar eventual violação aos princípios da moralidade e da eficiência administrativa, a partir do momento que se verifica inúmeros casos de aposentadoria logo após a obtenção das promoções.
15. No TC Processo 013.043/2019-6 (Acórdão 11902/2020-TCU-Primeira Câmara) , verifiquei que a UFSC concedeu aposentadoria, com proventos de professor titular, a dois servidores que haviam acabado de ser promovidos, a saber: sr. Paulo José de Freitas Filho (promovido em dezembro de 2017 e inativado em março de 2018) e sra. Teresa Kleba Lisboa (promovida em janeiro de 2018 e inativada em fevereiro do mesmo ano) .
16. Observo que, em se tratando do regime de dedicação exclusiva, os próprios regulamentos das IFES exigem um período mínimo de cinco anos para que o servidor possa se inativar nesse regime.
17. Nada obstante essas considerações, entendo que, dada a legislação posta, não há empecilho legal para o procedimento adotado pela UFSC, salvo eventual inconstitucionalidade da Lei 12.772/2012.
18. Em não havendo questionamentos até o presente, há que se concluir que o conceito de  "promoção" utilizado pela Lei 12.772/2012 não envolve a mudança de classe de cargos, como ocorre no conceito tradicional de carreiras - como da magistratura, de membros do Ministério Público e da diplomacia, nas quais há ocupação de novos cargos, com atribuições diversas e quantitativo estabelecido em lei -, mas apenas mudança de classe de nível remuneratório, sem nenhuma consequência prática em termos de desempenho de atribuições.
19. Pesquisa à rede mundial de computadores revela que os servidores Aimê Rachel Magenta Magalhães, Mauri Furlan, Sílvia Modesto Nassar e Yan de Souza Carreirão foram submetidos a processo de avaliação de memorial, consoante disposto na lei, na Portaria MEC 982/2013 e em resoluções da UFSC.
20. Contudo, pesquisa ao Siape revela que nem todos os servidores permaneceram por vinte quatro meses no último nível da classe D, consoante dispõe o § 3º do art. 12 da lei, transcrito. No Siape, a classe D recebe o número 7 e seus padrões vão de 701 a 704.
21. Assim, nos termos da legislação, os servidores deveriam permanecer por vinte e quatro meses no nível 704.
22. Todavia, observa-se a seguinte situação, no cotejo dos contracheques com as tabelas remuneratórias então vigente:
Sra. Aimé Rachel Magenta Magalhães 
23. Em janeiro de 2017, estava no nível D2 (ou 702) . Progrediu para o nível D3 (703) em março de 2018. Em julho do mesmo ano, subiu para o padrão D4 (704) . Submeteu-se à avaliação para fins de promoção para Professor Titular (classe E - 801) ainda em 2018 e foi efetivamente promovida em 2019.
24. Portanto, tanto as progressões quanto a promoção deixaram de observar o interstício temporal mínimo de dois anos no nível anterior (Lei 17.772/2012, art. 12, §2º, I, e § 3º) .
25. Dessarte, deve a aposentadoria de interessada ser considerada ilegal e denegado seu registro.
Sr. Mauri Furlan 
26. Em janeiro de 2015, progrediu para o nível D3 (ou 703) . 
27. Em outubro de 2016, com menos de dois anos, progrediu para o padrão D4 (704) .
28. Em dezembro de 2018, foi promovido a Professor Titular, posição na qual se inativou em julho de 2019.
29. Apesar de não ter sido cumprido o interstício, o interessado teria logrado, em tese, aposentar-se como Professor Titular em julho de 2019, motivo pelo qual entendo que a aposentadoria do servidor possa ser registrada.
Sr. Yan de Souza Carreirão
30. Ingressou na Universidade Federal do Espírito Santo (UFES) em junho de 1991 (não consta ato de admissão nos sistemas informatizados deste Tribunal) e lá ficou até dezembro de 1995, no cargo de Professor Assistente (classe 5, nível 1) .
31. Em janeiro de 1996, foi lotado na UFSC. Não verifiquei irregularidade nas suas progressões e promoção, desde 2010.
32. Contudo, uma vez que consta do ato que ele teria ingressado no serviço público em 16/4/1991, na UFSC - contrariamente às informações que constam do Siape - deve a entidade de origem prestar os esclarecimentos necessários.
Sra. Sílvia Modesto Nassar
33. Desde 2010, pelo menos, a interessada já ocupava o (então) cargo de Professor Titular, motivo pelo qual não vislumbro irregularidade no ato de aposentadoria.
Sra. Juliana Bernardi Ogliari
34. Em agosto de 2014, a interessada progrediu para o nível 4 da classe D (Professor Associado) . Contudo, voltou ao nível 3 em setembro de 2016.
35. Em agosto de 2017, foi promovida a posto de Professor Titular.
36. Dado o inusitado do fato, deve o julgamento do ato ser convertido em diligência para que a UFSC esclareça devidamente esses reenquadramentos, haja vista que a servidora não poderia ter alçado à condição de Professor Titular diretamente do nível 3 da Classe D.
Srs. Wilson Tadeu Felippe, Araci Isaltina de Andrade Hillesheim e Maria Marta Leite
37. Não verifiquei irregularidades nas progressões/promoções desses servidores, motivo pelo qual proponho que seus atos de aposentadoria sejam registrados.
Diante do exposto e com as vênias de estilo por dissentir parcialmente dos pareceres, VOTO por que o Tribunal adote a deliberação que ora submeto a este colegiado.
. 
TCU, Sala das Sessões Ministro Luciano Brandão Alves de Souza, em 9 de fevereiro de 2021.
BENJAMIN ZYMLER 
Relator